臺灣高雄地方法院刑事判決　　　　　　　　　　　　九十一年度訴字第三四三八號
　　公　訴　人　臺灣高雄地方法院檢察署檢察官
　　被　　　告　甲○○
　　指定辯護人　本院公設辯護人 丁○○
　　被　　　告　丙○○
　　選定辯護人　石繼志
　　　　　　　　邱超偉
右列被告等因強盜案件，經檢察官提起公訴（九十一年度偵字第二五六五四號），本
院判決如左：
    主  文
甲○○、丙○○共同意圖為自己不法之所有，攜帶兇器，以強暴至使不能抗拒，而取
他人之物，各處有期徒刑捌年。
扣案之水果刀壹把，沒收。
    事  實
一、甲○○與丙○○因積欠債務，竟基於共同意圖為自己不法之所有之犯意聯絡，於
  民國九十一年十一月二十三日十八時五十分許，由甲○○持其所有客觀上具有危
    險性足以危害人之生命、身體，依社會通常觀念可供兇器使用之水果刀一把，在
    高雄市前鎮區○○○街與隆興接口，見乙○○手持皮包欲進入全聯福利中心購物
    時，由甲○○持前開水果刀上前指向乙○○頸部，以此強暴方式至使乙○○不能
    抗拒，並由丙○○強行取走乙○○之皮包（內有現金新台幣《下同》一千四百元
    、手機一支、信用卡六張及提款卡二張）得手，因恰有路人經過，乙○○乃大聲
    呼救，二人隨即逃離現場，並將上開皮包丟棄，嗣於當日十八時五十二分，二人
    在高雄市○○○街一一五巷前，為民眾及巡邏員警當場逮捕，並扣得上開水果刀
    一把。
二、案經高雄市政府警察局前鎮分局臺灣高雄地方法院檢察署檢察官偵查起訴。
    理  由
一、業據被告甲○○、丙○○對渠等持上開水果刀一把強盜被害人乙○○皮包等情，
    於警詢、偵查及本院審理中坦承不諱，惟均另辯稱：渠等是與被害人乙○○約好
    要刷卡借現金，渠等知道被害人乙○○會帶現金，才策劃要強盜被害人乙○○云
    云。然查：右揭犯罪事實，業據被害人乙○○於警訊及本院審理時指述明確，且
    倘為被告等所稱，被害人乙○○當日至現場之目的係為刷卡借現金予被告等，則
    為何被害人乙○○包內之現金僅有一千餘元？再者，被告等既然坦承渠等早有強
    盜之計畫，則被害人乙○○係為何原因至該處，無礙被告等強盜犯行之成立，是
    被告等上開辯詞，要無足採。又被告丙○○另辯稱：伊是強盜未遂云云，惟按強
    盜罪之既遂與否，以已未得財產為標準，最高法院著有六十七年台上字第五八三
    號判例可資參照，既然被告等坦承已有拿到被害人乙○○之皮包，且係於半途中
    始丟棄之（見九十一年十一月二十四日偵訊筆錄），足徵被告等已取得被害人乙○○之財產甚明，是本件被告等所為應為強盜既遂，故被告丙○○前開辯詞，不
    足採信。此外，復有水果刀一把扣案可證及贓物認領保管收據暨扣押筆錄在卷可
    憑。準此，本件事證明確，被告等犯行堪以認定。
二、按強盜罪之強暴、脅迫，祇須抑壓被害人之抗拒或使被害人身體上、精神上，處
    於不能抗拒之狀態為已足，其暴力縱未與被害人身體接觸，仍不能不謂有強暴、
    脅迫行為；次按強盜罪所施用之強暴、脅迫手段，祇須足以壓抑被害人之抗拒，
    使其喪失意思自由為已足，縱令被害人實際無抗拒行為，仍於強盜罪之成立，不
生影響，最高法院分別著有二十二年度上字第三一七號及三十年度上字第三二
    三號判例可資參照。本件被告等手持足供兇器使用之水果刀，指向對無任何防禦
    之被害人之頸部，客觀上已屬強暴之行為，被害人處於上開情形之下，顯已達於
    喪失意思自由而不能抗拒之程度，殆無疑義，且被告等已將被害人之皮包取走。
    是核被告等所為，均係犯強盜罪而有刑法第三百二十一條第一項第三款攜帶兇器
    之情形，為刑法第三百三十條第一項之加重強盜既遂罪。公訴人認係犯刑法第三
    百二十八條第四項強盜未遂罪，尚有未洽，應予變更起訴法條。又被告等就上開
    犯行有犯意聯絡與行為分擔，為共同正犯。爰審酌被告等正值中壯年卻仍不思悔
    改循正當途徑獲取財物，僅因對外舉債，即共同攜帶兇器強盜他人，所為不僅侵
    害被害人之財產權，復使被害人之心裡蒙受極大恐懼，惡性非輕，本不應寬貸，
    惟所得財物價值尚非鉅大，且渠等犯後坦承部分犯行，深具悔意等一切情狀，酌
    情各量處如主文所示之刑。扣案之被告等強盜時所持之水果刀一把，為被告甲○○所有，業據其供承在卷，應依法宣告沒收。
據上論斷，應依刑事訴訟法第二百九十九條第一項前段、第三百條，刑法第二十八條
、第三百三十條第一項、第三十八條第一項第二款，判決如主文。
本案經檢察官羅水郎到庭執行職務。
中      華      民      國    九十一    年     十二     月    三十一    日
                                    臺灣高雄地方法院刑事第五庭
                                        審判長法  官    吳永宋
                                              法  官    劉傑民
                                              法  官    張茹棻
右正本證明與原本無異。
如不服本判決，應於判決送達後十日內，向本院提出上訴狀。
                                              書記官    李忠霖
中      華      民      國    九十一    年     十二     月    三十一    日
附錄本案論罪科刑法條：
刑法第三百三十條
犯強盜罪而有第三百二十一條第一項各款情形之一者，處七年以上有期徒刑。
前項之未遂犯罰之。
